臺北高等行政法院判決
　　　　　　　　　　　　　 92年度訴字第4789號
　　　　　　　　　　　　　 9.
原　　　告　神州國際貿易股份有限公司
代　表　人　甲○○
被　　　告　財政部臺北市國稅局
代　表　人　張盛和（局長）住同上
訴訟代理人　丙○○
　　　　　　乙○○
上列當事人間因營業稅事件，原告不服財政部中華民國92年8 月
22日台財訴字第0920044418號訴願決定，提起行政訴訟。本院判
決如左：
    主  文
訴願決定、原處分（含復查決定）關於所科罰鍰金額超過新台幣
貳佰伍拾玖萬零玖佰元部分均撤銷。
原告其餘之訴駁回。
訴訟費用由被告負擔八分之一，餘由原告負擔。
　　事  實
一、事實概要：原告於民國91年3、4月間無進貨事實，卻取得涉
    嫌虛設行號神彩實業有限公司（以下稱神彩公司）所開立之
    統一發票10紙，合計銷售額新台幣（下同）7、452、800元
    （不含稅），作為進項憑證扣抵銷項稅額，案經臺北市稅捐
    稽徵處審理違章成立，臺北市稅捐稽徵處初查以原告將前開
    所取得不實統一發票作為進項憑證並申報扣抵銷項稅額，致
    逃漏稅款，核定補徵稅額372、640元，並按所漏稅額處以8
    倍之罰鍰計2、981、100（計至百元為止）。原告不服，申
    請復查結果，獲變更罰鍰處分為2、961、000元，原告仍表
    不服，提起訴願，亦經訴願決定駁回。原告猶未甘服，遂向
    本院提起行政訴訟。
二、兩造聲明：
　(一)原告聲明：原處分及訴願決定均撤銷。
  (二)被告聲明：駁回原告之訴。
三、兩造之主張：
甲、原告主張：
  (一)關於本件交易，原告前已提供裝潢建材買賣合約書、神彩公
    司出貨單、神彩公司統一發票、付款回簽單、匯款單、交易
    明細表2份、神州公司91年總分類帳、神彩公司登記資料及
    該公司高雄市營業人銷售額及稅額申報書、神州公司台灣中
    小企業銀行內湖分行活期存款存摺等予被告即台北市稅捐稽
    徵處大同分處及財政部，惟被告及財政部均視而不見，全部
    摒棄不採外，未舉出前揭證據不可採之理由即遽然處分，且
    依然未就前揭證據之真偽加以判斷，徒以臆測之詞駁回原告
    之訴願，誠難令原告心服。
  (二)原告既已提供裝潢建材買賣合約書、神彩公司出貨單、神彩
    公司統一發票、付款回簽單、匯款單、交易明細表二份、神
    州公司九十一年總分類帳、神彩公司登記資料及該公司高雄
    市營業人銷售額及稅額申報書、神州公司台灣中小企業銀行
    內湖分行活期存款存摺等證物，本件交易是否屬實，即應就
    前揭證據之真偽加以調查判斷，至於神彩公司是否涉嫌虛設
    行號？莊麗燕是否為原告之員工？其與原告之關係又為如何
    ？與前揭各項證物之真偽實為風馬牛不相干之兩事，豈可以
    神彩公司涉嫌虛設行號遭移送地檢署偵辦或原告九十年度綜
    合所得稅給付清單資料，並無莊麗燕之薪資資料，即認定原
    告並無支付貨款之實？更何況不同公司各有各之組織架構與
    經營類型，不可同一而論，而公司事務分門別類，由不同部
    門及其主管辦理，負責人謹負責決策，絕無可能事必躬親，
    更不可能知曉公司所有事項之來龍去脈，此亦為普天下必然
    之道理，甲○○既係擔任原告之負責人，其事務均已分別交
    由公司各部門辦理，其不清楚所進貨物之存放場所及銷售對
    象，何來有違常理之有？原決定及訴願決定徒憑原告九十年
    度綜合所得稅給付清單資料，並無莊麗燕之薪資資料，或原
    告之負責人不清楚所進貨物之存放場所及銷售對象，即認定
    原告並無支付貨款之實，顯然未盡調查之責。
  (三)此外，原告確實有匯款支付神彩公司貨款之紀錄，此觀原告
    所提台灣中小企業銀行內湖分行活期存款存摺有將現金存入
    隨即轉帳至神彩公司之銀行帳戶即明，尚祈明察！
  (四)再者，原告之營業項目除金屬建材批發、機械批發、模具批
    發外，尚包括房屋仲介業（一般服務業），原決定卻認定和
    原告所營事業項目不符，亦與業務無關，顯無理由之至。因
    此，原訴願決定未善盡調查之能事，即遽然認定原告違法，
    茲依法提起行政訴訟，請求將原處分及訴願決定不利於原告
    之部分，關於核定補徵營業稅額372、640元及罰鍰2、961、
    000元均撤銷，以維原告之權益。
乙、被告主張：
  (一)補徵營業稅部分：
  1.按「營業人當期銷項稅額，扣減進項稅額後之餘額，為當期
    應納或溢付營業稅額。．．．。進項稅額，指營業人購買貨
    物或勞務時，依規定支付之營業稅額。」，為加值型及非加
    值型營業稅法第15條第1、3項所明定。另按「說明：二、為
    符合司法院大法官會議釋字第337號解釋意旨，對於營業人
    取得非實際交易對象所開立之統一發票作為進項憑證申報扣
    抵銷項稅額之案件，應視情節，分別依下列原則處理：（一
    ）取得虛設行號發票申報扣抵之案件：１、無進貨事實者：
    以虛設行號發票申報扣抵，係屬虛報進項稅額，並逃漏稅款
    ，該虛報進項之營業人除應依刑法行使偽造文書罪及稅捐稽
    徵法第41條之規定論處，並應依營業稅法第51條第5款規定
    補稅並處罰。．．．。」亦為財政部83年7月9日台財稅第83
    1601371號函釋有案。
  2.查原告之違章事實，有高雄市稅捐稽徵處（下稱高市稅處）
    91年7月3日高市稽核字第0910065429號函、市稅處大同分處
    91年8月8日北市稽大同甲字第09190494700號函、原告負責
    人甲○○91年12月18日所作談話筆錄、原告90年度綜合所得
    稅給付清單等資料附卷可稽，其違章事證明確，洵堪認定。
  3.至原告主張，與神采公司交易為真實云云乙節，經查高市稅
    處以前揭函通報市稅處，神彩公司涉嫌虛設行號，內容略以
    ：「．．．神彩實業有限公司營業異常，．．．其登記營業
    項目為化妝品批發買賣，於90年7月起未購發票擅自歇業，
    91年4月復業‧‧‧於91年3、4月因暴增進、銷項銷售額，
    且進項發票品名與登記營業項目大有出入‧‧‧，又原址均
    已無營業，顯不正常，‧‧‧。」，且神彩公司涉嫌虛設行
    號業經高雄縣政府稅捐稽徵處以91年10月31日高縣稅工字第
    0910111052號刑事案件移送書，移送地檢署偵辦，原告自無
    與神彩公司交易之事實。次查原告90年度綜合所得稅給付清
    單資料（91年度尚無資料），並無莊麗燕之薪資資料，且神
    彩公司之出貨單，皆有標明送貨地點為原告之營業地址，送
    貨日期皆在91年3月中旬，而據原告之帳載，其於91年3月底
    才有銷貨行為，原告之負責人甲○○卻宣稱不清楚所進貨物
    之存放場所及銷售對象，顯有違常理。另原告主張系爭交易
    之付款以現金直接交付及以現金存入神彩公司之銀行帳戶之
    金額約計3、900、000元，餘約3、500、000元由原告將現金
    存入其台灣中小企業銀行內湖分行之帳戶後，隨即轉帳至神
    彩公司之銀行帳戶，惟查原告之帳載紀錄並無上開金額之支
    出。再者系爭交易之時間為91年3、4月，原告卻遲至市稅處
    發函調帳（91年8月8日）後，才以上開轉帳之方式支付。原
    告亦無法提出合理之資金來源供核，以實其說，其空言主張
    自難憑採。另查系爭交易，有高達3、200、000元之佣金，
    原告負責人稱該項交易，係透過神彩公司介紹某家公司之所
    有員工至漢諾威休閒遊樂場五天四夜之休閒活動，和所營事
    業項目不符，亦與原告之業務無關。綜上，系爭交易認定原
    告為無進貨事實，應無違誤，原告主張自難採據。從而，原
    核定補徵稅額之處分，揆諸前揭法條規定，並無不合，請續
    予維持。
  (二)罰鍰部分：
  1.按「納稅義務人有左列情形之一者，除追繳稅款外，按所漏
    稅額處1至10倍罰鍰，並得停止其營業：五、虛報進項稅額
    者。」、「本法第51條各款之漏稅額，依左列規定認定之：
    二、第5款，以經主管稽徵機關查獲因虛報進項稅額而實際
    逃漏之稅款為漏稅額。」為行為時營業稅法第51條第5款與
    同法施行細則第52條第2項第2款所明定。
  2.本件市稅處以原告於91年3、4月間無進貨事實，卻取得涉嫌
    虛設行號神彩公司開立之發票十紙，進項金額計7、452、80
    0 元（不含稅），作為進項憑證扣抵銷項稅額，虛報進項稅
    額計372、640元，事證明確，如前論述。市稅處依法核定原
    告逃漏營業稅，除應補徵營業稅額372、640元外，並按其逃
    漏營業稅額372、640元，處8倍之罰鍰計2、981、100元，原
    非無據。惟經被告重新審查原告自違章行為發生日91年 3月
    至調查基準日（查獲日）91年8月8日止之各期中之91年 3月
    至4月期營業稅申報尚有最低累積留抵稅額 2、506元，本件
    應以虛報進項稅額372、640元扣減上開最低累積留抵稅額為
    漏稅額計370、134元。從而，復查決定依更正後之漏稅額37
    0、134元，將原罰鍰處分變更為2、961、000元，揆諸前揭
    法條規定，並無違誤，請續予維持。綜上論結，原告之訴應
    認為無理由，依法駁回原告之訴。
  3.惟查財政部93年3月29日台財稅第0000000000號令頒修正之
    「稅務違章案件裁罰金額或倍數參考表」，有關營業人虛報
    進項稅額，其為無進貨事實者，改按所漏稅額處7倍之罰鍰
    。是本件原處八倍之罰鍰處分，應減縮為7倍之罰鍰計2、
    590、900元（計至百元）。
　　理  由
一、按「營業人當期銷項稅額，扣減進項稅額後之餘額，為當期
    應納或溢付營業稅額。．．．進項稅額，指營業人購買貨物
    或勞務時，依規定支付之營業稅額。」、「營業人左列進項
    稅額，不得扣抵銷項稅額：一、購進之貨物或勞務未依規定
    取得並保存第33條所列之憑證者。」、「納稅義務人，有左
    列情形之一者，除追繳稅款外，按所漏稅額處1倍至10倍罰
    鍰，並得停止其營業：五、虛報進項稅額者」分別為行為時
    營業稅法第15條、第19條第1項第1款、第51條第5款、所明
    定。次按「．．．說明：二、為符合司法院大法官會議釋字
    第337號解釋意旨，對於營業人取得非實際交易對象所開立
    之統一發票作為進項憑證申報扣抵銷項稅額之案件，應視情
    節，分別依左列原則處理：(一)取得虛設行號發票申報扣抵
    案件．．．２、有進貨事實者：（１）進貨部分，因未取得
    實際銷貨人出具之憑證，應依稅捐稽徵法第44條規定處以行
    為罰。（２）因虛設行號係專以出售統一發票牟取不法利益
    為業，並無銷貨事實，故取得虛設行號發票之營業人，自亦
    無向該虛設行號進貨並支付進項稅額之事實，除該營業人能
    證明確有支付進項稅額予實際銷貨之營業人，並經稽徵機關
    查明該稅額已依法報繳者，應依營業稅法第19條第1項第1款
    規定，就其取得不得扣抵憑證扣抵銷項稅額部分，追補稅款
    ，不再處漏稅罰外，其虛報進項稅額，已構成逃漏稅，應依
    營業稅法第51條第5款規定補稅並處罰。．．．。」亦經財
    政部83年7月9日台財稅第831601371號函釋在案。
二、本件係原告於91年3、4月間無進貨事實，卻取得涉嫌虛設行
    號神彩公司所開立之統一發票10紙，合計銷售額7、452、80
    0元（不含稅），作為進項憑證扣抵銷項稅額，案經原處分
    機關以原告將前開所取得不實統一發票作為進項憑證並申報
    扣抵銷項稅額，致逃漏稅款，核定補徵稅額372、640元，並
    按所漏稅額處以8倍之罰鍰計2、981、100（計至百元為止）
    。原告不服，申請復查結果，以原告自違章行為發生日91年
    3月至調查基準日（查獲日）91 年8月8日止之各期中之91年
    3月至4月期營業稅申報尚有最低累積留抵稅額2、506元，本
    件應以虛報進項稅額372、640元扣減上開最低累積留抵稅額
    為漏稅額計370、134元。從而，復查決定依更正後之漏稅額
    37 0、134元，將原罰鍰處分變更為2、961、000元。原告則
    仍表不服，為如事實欄所載之主張。
三、經查：
  (一)依高雄市稅捐稽徵處以91年7月3日高市稽核字第0910065429
    號函送臺北市稅捐稽徵處略以：「．．．神彩實業有限公司
    營業異常，．．．其登記營業項目為化妝品批發買賣，於90
    年7月起未購發票擅自歇業，91年4月復業．．．於91年3、4
    月因暴增進、銷項銷售額，且進項發票品名與登記營業項目
    大有出入．．．，又原址均已無營業，顯不正常，．．．。
    」等語，且神彩公司涉嫌虛設行號業經高雄縣政府稅捐稽徵
    處以91年10月31日高縣稅工字第0910111052號刑事案件移送
    書，其涉案事實載明略以：「‧‧。五、神彩實業有限公司
    之負責人邱弘毅，明知無銷貨事實，卻虛開統一發票予偉展
    科技企業股份有限公司供作扣抵銷項稅額，‧‧，神彩實業
    有限公司91年7月至月開立273、966、491元，涉嫌以不正當
    方法幫助偉展科技企業股份有限公司逃漏營業稅。」等語；
    另原告負責人甲○○91年12月18日於原處分機關所作談話筆
    錄陳稱：「由莊麗燕小姐和神彩邱弘毅、玉信公司接洽，我
    並不認識邱弘及玉佩公司的人。」、「貨物買賣方面由業務
    經理莊麗燕負責，我則負責房屋仲介業務，所以貨物買賣、
    貨物運送及驗收都由她負責，我並不清楚。」等語；然查91
    年3月8日原告與神彩公司所簽訂之鐵材買賣合約書係由原告
    負責人甲○○與神彩公司負責人邱弘毅所簽訂，然原告負責
    人甲○○卻稱不認識邱弘毅，已屬可疑；且莊麗燕既為原告
    公司業務經理，而原告90年度薪資所得給付清單資料，並無
    莊麗燕之薪資資料；且神彩公司之出貨單，皆有標明送貨地
    點為原告之營業地址，送貨日期皆在91年3月中旬，惟依原
    告之帳載，其於91年3月底才有銷貨行為，原告之負責人甲
    ○○陳稱不清楚所進貨物之存放場所及銷售對象，顯有違常
    理。雖該案被告業於91年10月30日移送台灣高雄地方法院檢
    察署偵辦，迄今尚未偵查起訴，然揆諸上開移送案情及所檢
    附資料，應可認定神彩公司係一虛設行號之公司。
  (二)另原告主張系爭交易之付款以現金直接交付及以現金存入神
    彩公司之銀行帳戶之金額約計3、900、000元，餘約3、500
    、000元由原告將現金存入其台灣中小企業銀行內湖分行之
    帳戶後，隨即轉帳至神彩公司之銀行帳戶，惟查原告之帳載
    紀錄並無上開金額之支出；再者系爭交易之時間為91年3、4
    月，原告卻遲至臺北市稅捐稽徵處發函調帳（91年8月8日）
    後，才以上開轉帳之方式支付；且原告於本院審理中，亦未
    能提出合理之資金來源供核，以實其說。況系爭交易有高達
    3、200、000元之佣金，原告負責人甲○○陳稱該項交易，
    係透過神彩公司介紹某家公司之所有員工至漢諾威休閒遊樂
    場5天4夜之休閒活動，核與原告所營事業項目不符，亦與原
    告之業務無關，原處分機關認原告並無向神彩公司無進貨事
    實之違章行為，洵堪認定。是以原告主張其與神彩公司有交
    易事實，自難可採。
  (三)綜上，本件原告係無進貨事實，自無支付貨款及進項稅額之
    實；原告以其取得虛設行號虛開立之進項發票申報扣抵銷項
    稅額，已有造成實質之逃漏稅結果。從而，原處分機關核定
    補徵稅額及罰鍰處分，依法並無不合。
  (四)惟查財政部93年3月29日台財稅第0000000000號令頒修正之
    「稅務違章案件裁罰金額或倍數參考表」，有關營業人虛報
    進項稅額，其為無進貨事實者，改按所漏稅額處7倍之罰鍰
    。是本件被告將原處八倍之罰鍰處分，變更為7倍之罰鍰計
    2、590、900元（計至百元），既為被告所認諾，且與公益
    無涉，依法自無不合。
四、綜上所述，本件關於罰鍰部分，應減輕為2、590、900元。
    從而，訴願決定、原處分（含復查決定）所科罰鍰金額超過
    2、590、900元部分應予撤銷。至於原處分其餘部分，核無
    違誤，訴願決定予以維持，亦無不合，應予駁回。
五、本件事證已明，兩造其餘主張或答辯，已與本院判決結果無
    涉，爰毋庸一一論列，併此敘明。
據上論結，本件原告之訴為一部有理由，一部無理由，依行政訴
訟法第98條第3項前段、第104條，民事訴訟法第79條，判決如主
文。
中    華　  民　　國　　94　　年　 　4　　　月　　7  　日
                        第七庭審判長法  官　鄭　小　康
                                    法  官　李　玉　卿
                                    法  官　黃　秋　鴻
上為正本係照原本作成。
如不服本判決，應於送達後20日內，向本院提出上訴狀並表明上
訴理由，如於本判決宣示後送達前提起上訴者，應於判決送達後
20日內補提上訴理由書（須按他造人數附繕本）。
中    華　  民　　國　　94　　年　 　4　　　月　　7  　日
 　　  　　                      　　　 書記官  王琍瑩
